【裁判字號】    92,交抗,972
【裁判日期】    921002
【裁判案由】    違反道路交通管理處罰條例
【裁判全文】
臺灣高等法院交通事件裁定                            九十二年度交抗字第九七二號
    抗  告  人  甲○○
    即受處分人
右抗告人因違反道路交通管理處罰條例案件，不服臺灣新竹地方法院中華民國九十二
年七月三十日所為裁定（九十二年度交聲字第八號），提起抗告，本院裁定如左：
    主  文
抗告駁回。
    理  由
一、按汽車在雙向四車道行駛時，除準備停車或臨時停車外，不得駛出路面邊線或跨
    越兩條車道行駛；又汽車超車及讓車時，前行車減速靠邊或以手勢或亮右方向燈
    表示允讓後，後行車始得超越。超越時應顯示左方向燈並於前車左側保持半公尺
    以上之間隔超過，行至安全距離後，再顯示右方向燈駛入原行路線；又汽車駕駛
    人超車時，在前行車之右側超車，或超車時未保持適當之間隔，或未行至安全距
    離即行駛入原行路線之情形者，處新臺幣一千二百元以上二千四百元以下罰鍰，
    此分別為道路交通安全規則第九十八條第一項第五款、第一百零一條第一項第五
    款及道路交通管理處罰條例第四十七條第三款分別定有明文。
二、本件抗告人即受處分人甲○○對於交通部公路總局新竹分局所為之處分，聲明異
    議，其意旨略以：受處分人甲○○於民國（下同）九十一年六月十九日下午，駕
    駛自小客車，行經湖口那裡的一個單行道，該處是士林工廠前面，之後繼續行駛
    ，接著就變成同方向有二個車道，伊是行駛在內車道，也都在車道內行駛，均有
    遵照指示方向線行駛。之後就發現警鈴響，並在右邊示意受處分人停車，受處分
    人就停車，地點係在仰德工商前面，警察就開罰單，實則當時受處分人並未行駛
    在邊線外，況且邊線外寬度也容納不下二臺車行駛，舉發員警亦未舉出伊是欲超
    越哪一部車子，受處分人既無此違規事實，為此不服原處分，請求撤銷原處分云
    云。
三、經查，本件受處分人甲○○於九十一年六月十九日十五時五分許，駕駛車號ＬＷ
    —四七○九號自小客車，行經台一線新竹縣湖口鄉由南往北方向某處時，因違規
    行駛邊線外，且自右側超車，為新竹縣警察局交通隊隊員羅志文及謝富年攔停取
    締，並以違反道路交通管理處罰條例第四十七條第三款規定舉發之違規事實，業
    據證人即目睹受處分人前揭違規事實之警員羅志文於原審九十二年二月十七日及
    三月三日調查時，均以具結擔保其供述之真實性，並在負擔偽證罪之處罰心理下
    證稱：當時我是和同事開警車巡邏，行駛在外車道，受處分人從我的右邊駛出邊
    線後，超車到我前面，之後我就開到他的右邊以手勢示意他停車，後來他就放慢
    速度靠邊停車，我就告訴他已違規行駛邊線，然後就開單舉發。（所提出照片中
    所顯示之地點，離仰德工商有多遠？）照片中之地點是在台一線湖口段接近五十
    七公里處，而仰德工商是在台一線新豐段六十二點九四公里到六十二點九五公里
    處。而前次開庭後，我請受處分人帶我到當時開這張罰單之地點，他也就是直接
    到照片中此處等語，及證人即亦目睹受處分人前揭違規事實之警員謝富年於原審
    九十二年三月三日調查時，亦在以具結擔保其供述之真實性，並在負擔偽證罪之
    處罰心理下證述：當時是羅志文開巡邏車，經過台一線湖口段五十七公里處時，
    就看到一輛車從邊線過，我們看到後就開警示燈，大概六、七十公尺的距離就把
    他攔下。（你所指的邊線是指照片中白實線右邊之車道嗎？）是的。（你們開單
    之地點是在仰德工商前面嗎？）不是，還有一段距離等語綦詳，均已明確證述受
    處分人有前開違規事實，此外，復有新竹縣警察局交通隊勤務分配表一份及照片
    四幀附卷足參。而受處分人雖陳稱：根據警署發佈之消息，警察不應該尾隨在後
    面看到我違規才到前面將我攔下，而應該是要在前面看到後才將我攔下。而該路
    段之速限為時速七十公里，所以我要跨線行駛，時速就要在八十公里以上云云，
    然職司交通稽查勤務之警員，於遇汽車駕駛人有違規行駛之情形時，本即應依法
    舉發，並無在駕駛人違規行駛情事發生時，警員所處位置須在前方時方能舉發之
    限制，而受處分人亦未提出所謂警署發佈之消息之根據等證據資料供法院調查究
    明，是受處分人所陳述上情即屬無據。再者，受處分人被舉發違規行駛之路段速
    限縱為時速七十公里，亦僅是指行駛在該路段之汽車駕駛人最高速度不得超過時
    速七十公里而言，並非指舉發員警所駕駛之巡邏車於案發當時之速度即為時速七
    十公里，是以受處分人據此主張，若真要跨線行駛就要時速八十公里，故而因此
    可認定案發當時其即未行駛在邊線云云，即不具相當因果關係而難以憑採。另外
    ，交通警察掣單舉發違反道路交通管理處罰條例所列之違規事實，本質上為行政
    處分，係公務員基於職務上之權力，依法就特定之具體事件所為之具公法上效果
    之單方面行政行為，基於公務員為公法上行為具有公信力之原則，該行政行為當
    可被推定為真正，其據以依法處分之事實認定亦為正確無誤，本此公信原則，乃
    立法者賦予行政機關制定違反道路交通事件統一裁罰標準及處理細則，使勤務員
    警得當機處分以達其維護交通秩序、安全之行政目的，反之，若謂公務員一切行
    政行為均需預留證據以證其實，則國家行政勢必窒礙難行，據此，刑事訴訟法就
    犯罪證據有關之規定中與屬行政秩序罰之交通違規裁罰本質不合之部分，自不在
    準用之列，從而，受處分人既未就執勤員警即證人羅志文及謝富年之舉發有誤提
    出相關證據以供調查，法院亦查無任何其他積極證據足資證明前開二位證人等有
    捏造事實違法取締之情事，則執勤員警即證人羅志文及謝富年本其等維護交通秩
    序、安全職責所為之舉發，自應受到合法、正確之推定。綜上，本件受處分人既
    未能提出證據供法院調查以資證明其無違規行為，其雖以前開情詞為辯，尚難認
    為可採，本件事證明確，受處分人有上述違規行為，應堪認定。
四、綜上所述，受處分人確有在上開時地駕車行駛而右側超車之違規行為，從而原處
    分機關依前揭道路交通管理處罰條例第四十七條第三款、違反道路交通管理事件
    統一裁罰標準表之規定，總計裁處異議人罰鍰新臺幣一千二百元，並記違規點數
    一點，核無違誤，原審因而以受處分人之異議為無理由，將其異議駁回，於法並
    無不合。抗告意旨仍執前詞，辯稱伊車並未超車，亦未跨線行駛云云，指摘原裁
    定不當，核無理由，應予駁回。
五、據上論結，應依道路交通案件處理辦法第二十六條、刑事訴訟法第四百十二條，
    裁定如主文。
中      華      民      國    九十二    年      十      月      二      日
                              臺灣高等法院交通法庭
                                  審判長法  官  劉  景  星
                                        法  官  陳  博  志
                                        法  官  沈  宜  生
右正本證明與原本無異。
不得再抗告。
                                        書記官  魏  淑  娟
中      華      民      國    九十二    年      十      月      三      日


司法院資訊處製作；財團法人民間司法改革基金會備份。
